【裁判字號】    94,上訴,2684
【裁判日期】    950321
【裁判案由】    強盜
【裁判全文】
臺灣高等法院臺中分院刑事判決        94年度上訴字第2684號
上  訴  人
即  被  告  庚○○
指定辯護人  本院公設辯護人  甲○○
上列上訴人因強盜案件，不服臺灣彰化地方法院94年度訴緝字第
58號中華民國94年12月6日第一審判決（起訴案號：臺灣彰化地
方法院檢察署94年度偵字第1379號），提起上訴，本院判決如下
：
    主  文
原判決撤銷。
庚○○意圖為自己不法之所有，結夥三人以上攜帶兇器，以強暴
至使不能抗拒，而取他人之物，累犯，處有期徒刑柒年陸月。扣
案之頭套貳個、手銬貳副均沒收。
    事  實
一、庚○○素行不佳，前曾有多次犯罪前科，其中所犯之詐欺罪
    ，經台灣台中地方法院判處有期徒刑六月，於民國（下同）
    九十二年四月二十七日執行完畢。猶不知悔改，復聽聞友人
    戊○○因手受傷而領有一筆保險理賠金，乃將此事告知缺錢
    花用之辛○○，辛○○再告知丁○○、丙○○（此三人業經
    本院另案分別判處有期徒刑七年八月、七年八月及七年二月
    在案）等人後，即與辛○○、丁○○、丙○○等共四人，共
    同基於意圖為自己不法所有之犯意聯絡，謀議強盜該筆保險
    理賠金，計劃由丙○○駕車載其他三人前往戊○○之住處，
    並負責在車上等候接應，庚○○先以朋友身分帶同丁○○進
    入屋內找戊○○，假意聊天拜訪以查探虛實，辛○○攜帶作
    案兇器在門外等候，待時機成熟後，再通知辛○○進入屋內
    著手強盜，而庚○○則佯裝成無辜之被害人，表現出受制於
    辛○○之情狀，以免戊○○發現伊參與其事。謀議完成後，
    四人即於九十四年二月十一日下午八時許展開行動，由丁○○備妥其所有長約三十公分之刀子一支（未扣案）、長約二
    十公分之鋸子一支（未扣案）、手銬二副（扣案）及頭套二
    頂（扣案）等物，放置於背包內以便於攜帶，再由丙○○駕
    駛車號ＡＥ—五０八三號自小客車，搭載丁○○、辛○○、
    庚○○等人共同前往戊○○位於彰化縣彰化市○○路一三七
    巷二十號三樓之住處，丙○○遂依原定計劃在車上等候，庚○○則以朋友身分帶同丁○○按鈴叫門，戊○○不疑有他而
    邀其等入內，此時戊○○之弟乙○○在房內睡覺，不久戊○○之友人己○○亦到訪，丁○○認時機適當，乃聯絡在門外
    之辛○○進入並為其開門，辛○○戴上頭套掩飾身分，進門
    後即持刀佯裝挾持庚○○，且將其所攜帶之鋸子交給丁○○
    ，辛○○並與丁○○合力對戊○○及己○○施以暴力，致戊○○受有頭部、左肩、左眼等多處傷害，己○○受有頭部及
    臉部之傷害，均因此而不能抗拒，辛○○乃喝令戊○○、己○○及佯裝受害之庚○○三人一起蹲坐在靠近廚房之走道處
    ，且指示庚○○以手銬將戊○○、己○○反銬在背後，再以
    外套蓋住戊○○頭部，另將己○○戴上頭套，以此方式看管
    戊○○、己○○二人，丁○○則持鋸子進入房間內，叫醒毫
    無防備而不能抗拒之乙○○，然後逐一搜刮各房間，總計強
    取戊○○所有之現金約新台幣（下同）二萬二千六百元及行
    動電話三支、佛像二尊，及數目不詳之玉印章、提款卡、信
    用卡、存摺、保險領款單、身分證等物，得手後丁○○將所
    得財物裝入辛○○之背包後，二人即下樓，準備搭乘丙○○
    所駕駛之上開車輛離去，此時庚○○假裝稱要報警，亦衝至
    門外，辛○○乃將手銬鑰匙交付庚○○，使其返回屋內為戊○○、己○○解開手銬。嗣辛○○、丁○○上車後，丙○○
    即駕車載其等前往他處找朋友，並與庚○○會合，途中楊志
    中在車上分得現金五千六百元，及行動電話、佛像、玉印章
    、提款卡、信用卡、存摺、保險領款單、身分證等物，所餘
    現金約一萬七千元均由丁○○取走，並由其轉交五百元給庚○○（丙○○分得數額不詳）。嗣經戊○○報警處理，警方
    趕至現場後扣得上開頭套二個及手銬二副，始循線查悉上情
    。
二、案經彰化縣警察局彰化分局報請台灣彰化地方法院檢察署檢
    察官偵查起訴。
    理  由
一、訊據上訴人即被告（下稱被告）庚○○坦承於九十四年二月
    十一日下午八時許，伊有與共犯丁○○、辛○○共同搭乘共
    犯丙○○所駕駛車號ＡＥ—五０八三號之自小客車，前往被
    害人戊○○位於彰化縣彰化市○○路一三七巷二十號三樓之
    住處，到達後由共犯丙○○依原定計劃在車上等候，伊則以
    朋友身分帶同共犯丁○○按鈴叫門，被害人戊○○不疑有他
    而邀伊等入內，此時被害人乙○○正在房內睡覺，不久戊○○之友人即被害人己○○亦到訪，嗣共犯辛○○進入後戴上
    頭套掩飾身分，且將其所攜帶之鋸子交給丁○○，然後與丁○○合力對被害人戊○○及己○○施以暴力，致被害人戊○○受有頭部、左肩、左眼等多處傷害，被害人己○○受有頭
    部及臉部之傷害，辛○○並喝令伊及戊○○、己○○等三人
    一起蹲坐在靠近廚房之走道處，且指示伊以手銬將被害人戊○○、己○○反銬在背後，再以外套蓋住戊○○頭部，另將
    己○○戴上頭套，及嗣伊曾與共犯辛○○、丁○○、丙○○
    等人在朋友處會合，共犯丁○○並轉交五百元贓款給伊等事
    實不諱，惟矢口否認有結夥三人以上攜帶兇器強盜之犯行，
    辯稱：因共犯辛○○與被害人戊○○有毒品糾紛，案發當天
    係共犯辛○○打電話給伊，要伊帶他們去被害人戊○○之上
    開住處談毒品之事，伊始帶他們去，伊對上開強盜之事，事
    先並不知情。又被害人戊○○因手受傷而領有一筆保險理賠
    金之事，並非伊告訴共犯辛○○、丁○○、丙○○的，且事
    後丁○○僅交給伊五百元計程車車資，其餘伊並未分到贓款
    ，故伊並非共犯云云。經查：
（一）案發當時，係被告庚○○先帶共犯丁○○進入被害人戊○○之上開住處，不久再由丁○○開門讓共犯辛○○以頭罩
      矇面方式進入，並由辛○○及丁○○分持上開刀鋸攻擊被
      害人戊○○及己○○，致其等受傷而不能抗拒，再以面罩
      及外套分別覆蓋其二人之頭部，繼由辛○○看管被害人戊○○、己○○二人，丁○○負責搜刮取得上開財物等情，
      業據被害人戊○○於警詢時及證人己○○、乙○○於原審
      審理時分別證述在卷，核與共犯辛○○於警詢時及共犯丁○○於原審訊問時（見丁○○九十四年二月十九日之聲押
      訊問筆錄）自白之情節均相符。又共犯辛○○於警詢時明
      確證稱：該計畫是由伊與被告庚○○、共犯丁○○事先策
      畫，安排由被告庚○○佯裝為被害人，案發時伊持刀要求
      被害人戊○○、己○○及佯裝受害之被告庚○○蹲在地上
      ，而共犯丁○○則持鋸子進入房間叫醒乙○○，拿取財物
      等語，於本院審理時復到庭結證稱：我在警詢時曾自白犯
      罪，當時所言均實在等語（見本院卷第八０頁）。另證人
      即共犯辛○○之女友施宥年於九十四年九月十五日、九十
      四年十一月二十二日在原審審理時亦結證稱：「九十四年
      二月十一日下午，我與被告辛○○、丁○○在被告庚○○
      住處。強盜案是當天下午四時許，由被告庚○○、辛○○
      、丁○○在該處計畫的，當時庚○○、辛○○、丁○○在
      計畫討論，我與庚○○之女友施雅婷在旁邊聊天，有聽到
      他們在討論。他們計畫之分工方式係由被告丁○○的弟弟
      （即共犯丙○○）開車接應，丁○○及辛○○下手強盜，
      庚○○假裝成被害人，又他們挑上被害人戊○○為作案目
      標之原因，是聽被告庚○○說戊○○有領到一筆保險金。
      當天他們共有庚○○、辛○○、丁○○及丙○○一同前往
      被害人戊○○住處，由庚○○、辛○○、丁○○進去戊○○住處，丙○○開車在樓下負責接應。等他們作案回來之
      後，我聽他們提及作案用之頭套、手銬及刀械是被告丁○○準備的」等語（見八二六號原審卷第一九八頁至第二０
      一頁及五八號原審卷第一０八頁至第一０九頁）。又被告
      確曾告知共犯辛○○說被害人戊○○領有一筆保險理賠金
      ，亦據證人施宥年及共犯辛○○於警詢時分別證述在卷（
      見警卷第七頁、第一八頁），被告辯稱並非其所告知云云
      ，委無可採。至共犯丁○○於原審審理時雖翻異前供，改
      稱：伊事先毫不知情，亦未持鋸子參與作案云云，然查與
      其於原審訊問時自白之情節不符，且與被害人戊○○、證
      人施宥年、己○○、乙○○、共犯辛○○等人上開陳述不
      符，足見其於原審審理時所為之上開陳述，顯係事後飾卸
      之詞，並不足取。另共犯辛○○於九十四年十一月二十二
      日在原審作證時改稱：被告庚○○事先未參與謀議，亦不
      知情，伊係為脫罪才會嫁禍於被告庚○○等語，及於本院
      審理時到庭證稱：案發當天是我打電話給被告，叫被告回
      去等我們，我們到被告家時有問被告是否跟戊○○有毒品
      問題，因為我們不知戊○○之住處，所以被告才帶我們去
      戊○○之住處，至有關戊○○領有保險金之事，並非被告
      跟我講的等語，亦與其上開自白情節及被害人戊○○、證
      人施宥年、己○○、乙○○等人上開陳述不符，益見其此
      部分陳述係事後迴護被告庚○○之詞，亦不足憑採。至被
      告庚○○於原審雖另辯稱：案發時不知矇面男子為何人云
      云，然查被告庚○○既坦承其案發當天與共犯辛○○等人
      一起前往被害人戊○○之住處，是其於案發前即已看見辛○○之穿著樣式，且辛○○亦係參與謀議強盜之人，怎可
      能僅因辛○○戴頭套即無法識別其身分？益證其應知矇面
      男子即為共犯辛○○本人，其此部分所辯並不足取。又證
      人戊○○於警詢時證稱：「庚○○告訴我他要去報警，就
      衝出我家大門，我以為他們已經都出去，結果打不開我家
      的門，三個人擠成一塊，後來是我弟弟（指證人乙○○）
      開門讓他們離去」等語，共犯辛○○、丁○○於原審審理
      時亦以證人身分證稱其等三人大約在同時離去，並交給被
      告庚○○一支鑰匙去解開被害人戊○○、己○○之手銬等
      語，準此以觀，被告庚○○顯然知道持有刀鋸之共犯辛○○、丁○○不會傷害他，才會跑到門口並與辛○○、丁○○試圖一起開門離去，否則若其此舉確意在報案，豈有不
      受阻止或傷害之理？更何況被告庚○○於原審審理時亦坦
      承伊於案發後約三、四個小時，即前往證人施宥年家中與
      共犯辛○○、丁○○見面，而共犯丁○○亦確有交付五百
      元給伊等語（見原審卷第一０五頁、第一０八頁），足見
      被告庚○○事後並未有所畏懼，且坦然與其他共犯會面及
      分得部分贓款，益徵其確有參與上開強盜之犯行無疑，否
      則豈會如此？其辯稱事先毫不知情云云，顯係卸責之詞，
      不足採信。至證人乙○○於原審雖證稱見到共犯辛○○當
      天係持武士刀，而共犯辛○○亦自稱其係持長約30公分之
      小武士刀，但該支刀械並未扣案，且未送鑑定，是否屬於
      槍砲彈藥刀械管制條例公告禁止持有之刀械仍屬不明，基
      於罪疑唯輕原則，本院從輕認定其所持有者為非管制之刀
      械，附此敘明。
（二）又被告庚○○雖辯稱案發當時只是帶共犯辛○○等人去找
      被害人戊○○處理毒品糾紛云云，而共犯辛○○於原審亦
      否認有不法所有意圖，辯稱是因為向被害人戊○○購買海
      洛因品質不佳且數量不足，才去找戊○○理論，並拿取現
      場之毒品及財物抵債云云。惟查被害人戊○○於警詢時已
      否認與被告辛○○有任何毒品交易或糾紛，並陳稱現場並
      無任何毒品等語，而證人己○○、乙○○於警詢中或原審
      審理時亦均否認當天曾看見任何毒品。衡諸共犯辛○○戴
      頭套進入屋內，又將被害人戊○○、己○○矇面之情節，
      顯見共犯辛○○係有意避免被害人知悉其身分，則其如何
      能以此方式與對方進行買賣毒品糾紛之理論？佐以共犯辛○○於警詢時亦坦承其聽聞被告庚○○提及被害人戊○○
      領有一筆保險金，而證人施宥年亦證稱是因為被告庚○○
      提及該筆保險金，被告他們才計畫作案等語，益徵被告等
      作案之目的，並非因毒品交易糾紛引起，被告庚○○上開
      所辯，顯與事實不符，委無可採。共犯辛○○陳稱現場有
      拿到海洛因、安非他命用以抵債云云，無非係為掩飾主觀
      上不法所有之意圖，以求迴護被告庚○○之詞，亦難以遽
      信。又被害人戊○○於警詢時雖陳稱其被強盜之現金有三
      萬元等語，然並無證據證明，本院認被告等人在現場強取
      之財物，係共犯辛○○所承認與被害人戊○○、乙○○所
      陳述相符之部分，包括：現金約2萬2千6百元（辛○○自
      稱分得5千6百元，丁○○自稱分得1萬7千元）、行動電話
      三支、佛像二尊，及數目不詳之玉印章、提款卡、信用卡
      、存摺、保險領款單、身分證等物。又共犯丁○○除坦承
      有拿到1萬7千元外，並陳稱已將其中五百元轉交給被告庚○○，此與被告庚○○陳稱其曾收受共犯丁○○交付五百
      元等情相符。至共犯丁○○雖否認事先知情云云，但由上
      述分贓行為，及證人施宥年供稱共犯丁○○確實事先參與
      謀議及曾準備作案工具等情，及共犯辛○○於警詢、偵訊
      時亦供稱作案工具係由共犯丁○○所準備，且於原審審理
      供稱案發當時共犯丁○○負責持鋸子，與證人乙○○於原
      審審理時、證人戊○○於警詢時、證人己○○於警詢時描
      述所見情節相符，足認共犯丁○○確有參與本件犯罪之謀
      議、預備及實施等行為無疑，其於原審陳稱未參與犯行，
      對於衝突發生甚感意外云云，核係事後卸責之詞，不足採
      信。亦併此說明。
（三）至共犯丙○○雖陳稱其只是單純開車帶其餘被告去找朋友
      ，不知他們之犯罪計畫云云，而證人施宥年於原審審理時
      亦證稱被告辛○○、丁○○、庚○○討論作案計畫時，共
      犯丙○○確實未在場參與討論等語。但查證人施宥年證稱
      ：他們計畫時有提及安排由被告丙○○開車接應一事等語
      ，且觀諸其等計畫內容縝密（包括備妥作案工具、先由共
      犯丁○○及被告庚○○進入探查現場狀況，共犯辛○○在
      外等候，以求裡應外合），足認其等逃逸方式，也在事先
      安排規畫之範圍內，蓋為防百密一疏，自須仰賴共犯丙○○全完配合，否則豈非前功盡棄？況查共犯丙○○亦坦承
      當天在樓下等候約一個小時，時間並非短暫，且其又係共
      犯丁○○之弟，衡情豈有不知情之理？矧查苟共犯丙○○
      不知情，則共犯辛○○及丁○○又如何確保在共犯丙○○
      久候期間不生變卦，而能安然逃脫？在在足證共犯丙○○
      對於負責駕車接應之任務，必知之甚詳，其辯稱不知犯罪
      計畫云云，顯係事後卸責之詞，亦不可採信。
（四）又被害人戊○○、己○○等二人於上開時地確被施加暴力
      ，以致戊○○受有頭部、左肩、左眼等多處傷害，己○○
      受有頭部及臉部之傷害，業據被害人戊○○、己○○等二
      人於警詢時分別陳明在卷，並經證人乙○○於警詢時證述
      屬實，復有照片影本八張在卷足按（見警卷第四七頁至第
      四八頁）。
（五）此外本件並有扣案之上開頭套二個、手銬二副等物足稽。
      另共犯辛○○、丁○○、丙○○等三人確因共同參與上開
      犯行，因而經本院另案分別判處有期徒刑七年八月、七年
      八月及七年二月在案，且該案亦認被告庚○○係共同正犯
      ，亦有本院九十四年度上訴字第二四七三號刑事判決一份
      附卷可按。
（六）按當事人或辯護人於法院調查證據時，知被告以外之人於
      審判外之陳述不得為證據之情形，而未於言詞辯論終結前
      聲明異議者，視為同意作為證據，刑事訴訟法第一百五十
      九條之五第二項定有明文。查本件被告及指定辯護人對於
      證人戊○○、己○○、乙○○、辛○○、施宥年等人上開
      於警詢時之陳述，並未於言詞辯論終結前聲明異議，並表
      示對於證據能力方面並無意見（見本院卷第三八頁），依
      刑事訴訟法第一百五十九條之五第二項之規定，視為同意
      作為證據，且本院審酌該等證人言詞陳述作成時並非在非
      自由意志之情況下所為之陳述，認該言詞陳述適當，依同
      條第一項之規定，自具有證據能力。
（七）綜上所述，足證被告庚○○上開所辯顯係飾卸之詞，不足
      採信，是罪證明確，其犯行堪以認定。
二、按強盜罪所施用之強暴、脅迫手段，祇須足以壓抑被害人之
    抗拒，使其喪失意思自由為已足，縱令被害人無實際抗拒行
    為，仍於強盜罪之成立，不生影響。本件共犯辛○○戴上頭
    套進入被害人戊○○之上開家門後，即手持刀佯裝挾持被告
    庚○○，且將其所攜帶之鋸子交給共犯丁○○，然後與丁○○合力對被害人戊○○、己○○施以暴力，致被害人戊○○
    受有頭部、左肩、左眼等多處傷害，被害人己○○受有頭部
    及臉部之傷害，在客觀上已足以壓抑被害人戊○○、己○○
    等人之抗拒，使其等喪失意思自由，縱令被害人戊○○、己○○等並無實際抗拒行為，仍不影響強盜罪之成立。核被告
    庚○○所為，係犯刑法第三百三十條第一項之結夥三人以上
    攜帶兇器強盜罪。彼等於強盜行為過程中，致被害人戊○○
    、己○○受傷之部分，係強暴手段實施之當然結果，不另論
    以傷害罪。至被告與共犯辛○○、丁○○、丙○○等共四人
    間於犯罪過程中分別負責查探現場狀況、控制被害人、拿取
    財物、駕車接應等行為，其等間顯具有犯意聯絡及行為分擔
    ，均為共同正犯。雖被告未親自持刀挾制、傷害被害人或拿
    取財物，惟共同實施犯罪行為之人，在合同意思範圍之內，
    各自分擔犯罪行為之一部，相互利用他人之行為，以達其犯
    罪之目的者，即應對全部所發生之結果，共同負責（最高法
    院二十八年上字第三一一０號及三十二年上字第一九０五號
    判例參照），本件被告事前既參與上開強盜犯行之謀議，且
    於案發當時又先帶同共犯丁○○進入上開屋內找被害人戊○○，假意聊天拜訪以查探虛實，事後又分得五百元之贓款，
    足見其對上開強盜犯行顯具有犯意聯絡及分擔犯罪行為之一
    部，依上開共同正犯之理論，自應對全部行為共同負責。又
    被告等人以一個強盜犯行同時侵害被害人戊○○、己○○、
    乙○○等三人，係一行為觸犯數罪名，為同種想像競合犯，
    應從一重處斷。另查被告素行不佳，前曾有多次犯罪前科，
    其中所犯之詐欺罪，經台灣台中地方法院判處有期徒刑六月
    ，於九十二年四月二十七日執行完畢，有台灣高等法院被告
    前案紀錄表在卷可稽，其於有期徒刑執行完畢五年內，再犯
    本件有期徒刑以上之罪，為累犯，應依法加重其刑。原審予
    以論罪科刑，固非無見，惟查被告係與共犯辛○○、丁○○
    、丙○○等共四人共同犯罪，係犯「結夥三人以上」攜帶兇
    器強盜罪，原判決認係犯「結夥三人」攜帶兇器強盜罪，容
    有可議。被告上訴意旨否認事先知情及指摘原判決量刑過重
    ，雖無理由，但原判決既有上述可議之處，應由本院將原判
    決予以撤銷改判。爰審酌被告之素行不佳（前曾有多次犯罪
    前科，已如前述）、於本案中雖佯裝為被害人，未親手實施
    暴力行為，但參與本案犯罪之謀議，犯後又否認犯行，及被
    害人戊○○、己○○二人受有皮肉傷勢之程度、被害人戊○○損失財物之價值等一切情狀，量處被告如主文第二項所示
    之刑，以示儆懲。至扣案之頭套二個及手銬二副，係由共犯
    丁○○所準備，已如前述，應屬共犯丁○○所有，且係供其
    等犯罪使用之物，並依法宣告沒收。另共犯辛○○、丁○○
    於犯罪過程所持之刀子、鋸子等兇器並未扣案，為免將來執
    行困難，故不予宣告沒收，附此說明。
三、據上論結，應依刑事訴訟法第三百六十九條第一項前段、第
    三百六十四條、第二百九十九條第一項前段、刑法第二十八
    條、第三百三十條第一項、第四十七條、第五十五條、第三
    十八條第一項第二款，判決如主文。
本案經檢察官壬○○到庭執行職務。
中    華    民    國    95    年    3     月    21    日
                刑事第八庭  審判長法  官  羅  得  村
                                  法  官  陳  宏  卿
                                  法  官  劉  榮  服
上列正本證明與原本無異。
如不服本判決應於收受送達後十日內向本院提出上訴書狀，其未
敘述上訴之理由者並得於提起上訴後十日內向本院補提理由書（
均須按他造當事人之人數附繕本）。
                                 書記官  周  巧  屏
中    華    民    國    95    年    3     月    22    日
附錄本案論罪科刑法條全文：
中華民國刑法第328條第1項
  意圖為自己或第三人不法之所有，以強暴、脅迫、藥劑、催眠
  術或他法，至使不能抗拒，而取他人之物或使其交付者，為強
  盜罪，處5 年以上有期徒刑。
中華民國刑法第330條第1項
  犯強盜罪而有第321 條第1 項各款情形之一者，處7 年以上有
  期徒刑。
中華民國刑法第321條
  犯竊盜罪而有左列情形之一者，處6 月以上、5 年以下有期徒
  刑：
  一  於夜間侵入住宅或有人居住之建築物、船艦或隱匿其內而
      犯之者。
  二  毀越門扇、牆垣或其他安全設備而犯之者。
  三  攜帶兇器而犯之者。
  四  結夥三人以上而犯之者。
  五  乘火災、水災或其他災害之際而犯之者。
  六  在車站或埠頭而犯之者。
  前項之未遂犯罰之。
                                                      a


司法院資訊處製作；財團法人民間司法改革基金會備份。
